【裁判字號】    95,訴,2273
【裁判日期】    951113
【裁判案由】    強盜
【裁判全文】
臺灣板橋地方法院刑事判決              95年度訴字第2273號
公  訴  人  臺灣板橋地方法院檢察署檢察官
被      告  丙○○
選任辯護人  古宏彬律師
上列被告等因強盜案件，經檢察官提起公訴（95年度偵字第1328
1號），本院判決如下:
    主  文
丙○○竊盜，因防護贓物、脫免逮捕，而當場施以強暴，處有期
徒刑伍年貳月。
    事  實
一、丙○○意圖為自己不法之所有，基於竊盜之犯意，於民國95
    年5 月24日下午1 時許，在臺北縣中和市○○路380 號「7-
    11 便 利商店」內購物時，趁店員不注意之際，竊取便利商
    店貨架上之旺來麻將線上遊戲光碟片5 片（價值共計新臺幣
    〈下同〉1,226 元），得手後藏於其穿著之褲襠內，並用上
    衣外套遮住，即至櫃檯就所購飲料結帳，並於將步出門口之
    際，為店員甲○○發現並要求丙○○返還竊得之光碟片，丙○○僅交出光碟片3 片予甲○○即奪門逃出，甲○○即大聲
    追呼，適路人乙○○路過該地，聽聞甲○○之追呼，隨即加
    入追捕之列，丙○○為乙○○追及後，為脫免逮捕及防護贓
    物，竟當場與乙○○發生扭打拉扯，致乙○○受有下肢挫傷
    、右側小腿表淺損傷及右側上肢挫傷之傷害（傷害部分未據
    告訴），另2 片遊戲光碟片則於扭打拉扯之際，自丙○○身
    上掉出。嗣為路人合力制伏而為據報到場之員警當場逮捕，
    並扣得上開5 片遊戲光碟片（經警發交甲○○領回）。
二、案經臺北縣政府警察局中和分局報告臺灣板橋地方法院檢察
    署檢察官偵查起訴。
    理由
壹、證據能力部分：
一、按被告以外之人於審判外之言詞或書面陳述，除法律有規定
    外，不得作為證據，刑事訴訟法第159 條第1 項定有明文。
    查證人乙○○於警詢中所為之證述及臺北縣政府警察局中和
    分局安平派出所查訪報告表2 紙，係被告以外之人於審判外
    之言詞或書面陳述，依前開規定，自無證據能力。
二、次按被告以外之人於偵查中向檢察官所為之陳述，除顯有不
    可信之情況者外，得為證據，刑事訴訟法第159 之1 第2 項
    著有明文，此係因上開偵查中向檢察官所為之陳述雖仍為審
    判外之陳述，但立法者衡量刑事訴訟法規定檢察官代表國家
    偵查犯罪、實施公訴，依法有訊問被告、證人、鑑定人之權
    ，且實務運作時，偵查中檢察官向被告以外之人所取得之陳
    述，原則上均能遵守法律規定，不致違法取供，其可信性極
    高，為兼顧理論與實務為由，而對「被告以外之人於偵查中
    向檢察官所為之陳述」，例外規定除有顯不可信之情況者外
    ，得為證據。查本件證人甲○○於95年6 月22日於檢察官偵
    訊時所為之證述，業經具結，而被告及其選任辯護人均未具
    體提出上開證人在偵查中所述有何顯不可信之情況以供本院
    審酌、調查，是就證人甲○○於偵查中證述之任意性或真實
    性而言，並不具顯不可信之情況，是該證述自有證據能力。
三、另按被告以外之人於審判外之陳述，雖不符刑事訴訟法第15
    9 條之1 至第159 條之4 之規定，而經當事人於審判程序同
    意作為證據，法院審酌該言詞陳述或書面陳述作成時之情況
    ，認為適當者，亦得為證據；當事人、代理人或辯護人於法
    院調查證據時，知有刑事訴訟法第159 條第1 項不得為證據
    之情形，而未於言詞辯論終結前聲明異議者，視為有前項之
    同意，刑事訴訟法第159 條之5 亦有明文。查證人即被害人
    甲○○於警詢時所為之陳述及其所簽具之贓物認領保管單及
    天主教耕莘醫院永和分院診斷證明書各1 紙，雖均係被告以
    外之人於審判外之言詞及書面陳述，而均屬傳聞證據，惟被
    告丙○○及其選任辯護人迄於言詞辯論終結前均未就此部分
    之證據能力聲明異議，且本院審酌上開證人與被告素不相識
    ，僅為單純之竊盜、強盜案件被害人，並無曲詞誣陷被告之
    動機，渠於案發後記憶猶新之情況下所為之言詞及書面陳述
    ，可信性甚高，且診斷證明書係醫院所出具之證明文件，均
    核無違法取證及證明力明顯過低之瑕疵，認以之作為證據為
    適當，故依前開規定，前揭證據資料均例外有證據能力。
四、又卷附之監視器翻拍及贓物照片4 幀，係使用科學儀器客觀
    紀錄外在環境及物體現象之證據資料，其性質非屬供述證據
    ，自無傳聞排除之問題，具有證據能力。
貳、實體部分：
一、訊據被告丙○○固不否認有於95年5 月24日下午1 時許，至
    臺北縣中和市○○路380 號「7-11便利商店」內竊取旺來麻
    將線上遊戲光碟片5 片之事實，惟矢口否認有何防護贓物、
    脫免逮捕，而當場施強暴之犯行，辯稱：因竊取遊戲光碟遭
    店員發覺，想逃離現場，當時只有用手將他們甩開之動作，
    並沒有毆打乙○○云云。被告之選任辯護人則為被告辯護稱
    ：被告竊取光碟之行為，於著手實施後，即被店家發覺，被
    告並已返還，故被告對該光碟尚未建立穩固之持有關係，竊
    盜之犯行仍未達於既遂；且被告於現場並未對任何人有何施
    強暴之行為等語。經查：
（一）按竊盜罪既遂與未遂之區別，應以所竊之物已否移入自己
      支配之下為標準，若已將他人財物移歸自己所持有，即應
      成立竊盜既遂罪。至其後將竊得之物遺棄逃逸，或行竊時
      被人撞見，將竊得之物擲棄，仍無妨於該罪之成立，最高
      法院著有17年上字第509 號判例、71年度台上字第1560號
      判決可資參照。查被告丙○○於本院95年9 月1 日準備程
      序時陳稱：「當天我是因為一時糊塗拿了不屬於我自己之
      遊戲光碟5 片，地點是在臺北縣中和市○○路380 號之便
      利商店，當時我是以為可以神不知鬼不覺的將遊戲光碟帶
      出便利商店，我要出店門口時，門口有一位超商人員叫我
      把身上偷來的東西歸還」等語（詳本院卷第21頁），且證
      人即在場目擊之超商店員甲○○於檢察官偵訊時結證稱：
      「案發當天丙○○到我店裡偷東西，我有看到，因為之前
      他就來過一次，東西有掉，所以我們有注意到可能是他偷
      的，那天他又來，我就特別注意他，他拿線上遊戲的光碟
      藏在他的外套裡，走到門口沒有結帳，我和另一名店員就
      把他攔下來，叫他把東西拿出來，他說他沒有拿，我們一
      直請他拿出來，後來他先拿三片光碟出來，叫我們放他走
      ，我說你要全部拿出來，他不要，就轉身往外面跑」等語
      （詳偵查卷第40頁），另於本院審理時到庭具結證稱：「
      有另外一個員工看到被告偷東西，我在倉庫也有從監視器
      上看到，他是偷線上遊戲光碟，他是分了二次偷並偷了五
      片，他沒有結帳就要離開，在超商門口我就與我同事把被
      告攔下來，被告只拿出三片出來，還有二片在身上，後來
      我說還有二片，被告就往外跑‧‧」、「（審判長問：另
      外二片光碟是在何處找到的？）被告在掙脫中，從他身上
      掉出來的」等語（詳本院卷第50頁），互核被告自白及證
      人甲○○上開證述之情節大致相符，並無齟齬之處，並有
      超商監視器翻拍照片、贓物照片共4 幀及贓物認領保管單
      1 紙附卷可按，則被告既於商店貨架上竊取遊戲光碟5 片
      後，步行至門口，於遭店員發覺後返還3 片，並於與乙○○拉扯時，掉出2 片，足見被告已將竊得之5 片遊戲光碟
      置於其實力支配之下，已達竊盜既遂甚明，此與竊得財物
      之際，即遭發覺，尚未建立穩固之實力支配，自有不同。
      是被告之選任辯護人上開辯護意旨稱：被告僅成立竊盜未
      遂罪等語，顯有誤會。
（二）次按刑法第329 條之準強盜罪，係以竊盜或搶奪，因防護
      贓物，脫免逮捕或湮滅罪證，而當場施以強暴脅迫者為構
      成要件。而所謂強暴，謂直接或間接對於人之身體施以暴
      力，壓制被害人之抗拒，或使被害人處於不能抗拒之狀態
      ；又按刑法第329 條所謂當場，固不以實施竊盜或搶奪者
      尚未離去現場為限，即已離盜所而尚在他人跟蹤追躡中，
      仍不失為當場，最高法院著有82年度台上字第3842號、86
      年度台上字第3280號判決意旨可資參照。又按竊盜或搶奪
      ，因防護贓物、脫免逮捕或湮滅罪證，而當場施以強暴、
      脅迫者，即以強盜論，不以所施強暴、脅迫手段，須至使
      他人不能抗拒程度為成立準強盜罪之要件，此與刑法第32
      8 條第1 項之普通強盜罪構成要件不同；蓋刑法以其施強
      制之目的，既在防護贓物、脫免逮捕或湮滅罪證，且在時
      間、空間皆與其所犯之竊盜罪或搶奪罪有密切之關連，雖
      其強暴、脅迫行之在後，然性質上與強盜之情節相當，允
      宜準用強盜之列，從嚴論科，此本條之所由設也。而強盜
      罪中之強暴、脅迫行為，係發自使被害人轉移其財物持有
      狀態之奪取財物目的，與準強盜之強暴、脅迫行為，乃出
      於行為人自保之目的，兩者強暴、脅迫行為之本質既有所
      不同，自難謂準強盜罪之強暴、脅迫行為，應與強盜罪之
      強暴、脅迫行為，為相同之評價。故刑法第329 條準強盜
      罪之構成，只須行為人主觀上本乎防護贓物、脫免逮捕或
      湮滅罪證之目的而當場施以強暴、脅迫行為，即足充之，
      至於具體之客觀外在情形如何，是否生傷害結果或至使不
      能抗拒，則非所問，最高法院著有94年度臺上字第2816
      號判決可為參照。查證人乙○○於本院審理時到庭具結證
      稱：「（檢察官問：當時發生何事？）二個店員出來說有
      賊仔，賊仔是從店門跑出來，我就當場抓住賊仔之衣領，
      把賊抓起來，是從我正面跑過來，當時賊仔叫我放手，我
      不放手，他要跑走，雙方後來就發生翻滾，我有跌倒也有
      受傷，當時有二個店員是女生在現場」、「我右手指扭傷
      ，右小腿前方擦挫傷」、「我是與被告在拉扯時才跌倒的
      」等語，另證人甲○○於本院審理時亦到庭具結證述：「
      被告只拿出三片出來，還有二片在身上，後來我說還有二
      片，被告就外跑，我與我的同事就追出去，乙○○當時剛
      好在店外面，就喊抓賊，就跟著我們追過去。後來追至
      382 號左右，我的同事就與乙○○拉住被告，三人都倒地
      ，當時我離他們大約一公尺左右，被告就在地上掙扎，身
      上掉出二片光碟，我的同事就與施先生押住他，當時被告
      之掙扎動作很大」、「（檢察官問：是否當時就把被告押
      住？）因為被告有掙扎之動作，導致乙○○跌倒。三人跌
      倒後又爬起來，當時被告還有逃跑之動作」、「（問：妳
      於警詢中曾說被告為了脫逃，有以手推倒乙○○，是否如
      此？）是的，我有看到被告以手推倒乙○○，但他應該不
      是很刻意的，我認為他應該是為了要掙脫」、「我有看到
      乙○○有受傷，且乙○○也有說。應是手指去折到，乙○○有將長褲捲起來讓我看，其小腿有紅腫擦傷」等語（均
      詳本院卷第50頁至第54頁），互核比對上開證人之證述，
      大致相符，可知案發當時被告因竊盜犯行敗露，為防護身
      上尚有之2 片遊戲光碟及避免逮捕，於逃離現場時，有與
      尾隨追躡且參與圍捕之路人乙○○發生拉扯扭打之事實，
      至為明確，被告並因激烈之掙脫行為，導致乙○○受有下
      肢挫傷、右側小腿表淺損傷及右側上肢挫傷等之傷害，此
      亦有天主教耕莘醫院永和分院診斷證明書1 紙在卷可證，
      被告上開與證人乙○○拉扯扭打之行為，係屬直接對於人
      之身體施以暴力，揆諸前開裁判意旨，已該當刑法第329
      條之「強暴」要件，而成立準強盜罪甚明。被告辯稱其並
      無施強暴之行為，顯係卸責之詞，不足憑採。
（三）綜上各節勾稽以觀，本件事證已臻明確，被告於其實施竊
      盜犯行得手之際，為證人甲○○發覺且逃逸，嗣於逃逸中
      ，遭證人乙○○追及，被告為防護贓物、脫免逮捕，與證
      人乙○○發生扭打拉扯，以此方式對於證人乙○○施加強
      暴，並致證人乙○○成傷等犯行，均堪認定，應予依法論
      科。
二、核被告丙○○所為，應依刑法第329 條之規定，論以同法第
    328 條第1 項之強盜罪責。又刑法部分條文雖於94年2 月2
    日修正公布，並於被告犯罪行為後之95年7 月1 日施行，然
    本件適用之法條，均未經修正，尚無新舊法比較問題之適用
    ，併予指明。爰審酌被告犯罪之動機、目的、實施準強盜罪
    之手段係以拉扯扭打之方式致被害人乙○○受傷，犯罪情節
    尚非重大，被害人甲○○所受之財物損失僅1,226 元，被害
    人乙○○之傷勢並非重大，被告犯後僅坦承有竊盜犯行，矢
    口否認有何準強盜犯行之犯後態度等一切情狀，量處如主文
    所示之刑，以示懲儆。
據上論斷，應依刑事訴訟法第299 條第1 項前段，刑法第329 條
、第328 條第1 項，判決如主文。
本案經檢察官吳宗光到庭執行職務。
中    華    民    國    95    年    11    月    13    日
                刑事第十七庭審判長法  官  李幼妃
                                  法  官  張紹省
                                  法  官  鄭燕璘
以上正本證明與原本無異。
如不服本判決，應於判決送達後10日內，向本院提出上訴狀。
                                  書記官  呂紹明
中    華    民    國    95    年    11    月    13    日
附錄本案論罪科刑法條全文：
刑法第329條：
竊盜或搶奪，因防護贓物、脫免逮捕或湮滅罪證，而當場施以強
暴脅迫者，以強盜論。
刑法第328條：
意圖為自己或第三人不法之所有，以強暴、脅迫、藥劑、催眠術
或他法，至使不能抗拒，而取他人之物或使其交付者，為強盜罪
，處5年以上有期徒刑。
以前項方法得財產上不法之利益或使第三人得之者，亦同。
犯強盜罪因而致人於死者，處死刑、無期徒刑或 10 年以上有期
徒刑；致重傷者，處無期徒刑或 7 年以上有期徒刑。
第 1 項及第 2 項之未遂犯罰之。
預備犯強盜罪者，處 1 年以下有期徒刑、拘役或 3 千元以下罰
金。


司法院資訊處製作；財團法人民間司法改革基金會備份。
